臺灣高等法院刑事判決
111年度上訴字第2167號
上  訴  人  
即  被  告  陳勤翰



上列上訴人因詐欺案件，不服臺灣宜蘭地方法院110年度易字第3
99號，中華民國111年4月22日第一審判決（起訴案號：臺灣宜蘭
地方檢察署110年度偵字第1854號、第1855號、第1856號、第185
7號、第1858號、第1958號、第4300號），提起上訴，本院判決
如下：
    主  文
原判決關於其犯罪事實欄一㈣所示部分，撤銷。
陳勤翰以網際網路對公眾散布而犯詐欺取財罪，處有期徒刑陸月
。
    事  實
一、陳勤翰並無履行契約之意願，竟意圖為自己不法之所有，基
    於以網際網路對公眾散布而犯詐欺取財之犯意（業經檢察官
    當庭更正），於民國109年11月30日前某時許，在不詳地點
    ，以臉書網站帳號暱稱「林孟喬」在社團「名牌二手分享可
    買可賣可交換可撿便宜」，張貼欲販賣GUCCI二手名牌包之
    文章後，俟張琳於於109年11月30日21時16分許見該訊息而與
    陳勤翰聯繫後，陳勤翰即向張琳於佯稱：欲以新臺幣（下同
    ）6,000元之價格，販賣GUCCI二手名牌包云云，以此方式施
    用詐術，致張琳於陷於錯誤，於109年12月1日20時2分許，
    匯款6,000元至陳勤翰所申設第一商業銀行帳號00000000000
    號帳戶內。
二、案經張琳於訴由宜蘭縣政府警察局三星分局報告臺灣宜蘭地
    方檢察署（下稱宜蘭地檢署）檢察官偵查起訴。
    理  由
壹、程序部分：
一、本院審理範圍：
　　原審判決判處被告陳勤翰犯詐欺取財罪（即普通詐欺取財）
    ，共6罪，各處有期徒刑3月；又以網際網路對公眾散布而犯
    詐欺取財罪（即加重詐欺取得），處有期徒刑1年。被告提
    起本案上訴，檢察官未提起上訴，被告於本案審理時撤回上
    開普通詐欺取財罪部分（共6罪）之上訴，有本院審理筆錄
    、撤回上訴聲請書在卷可稽（見本院卷第112至113、115頁
    ），是本院審理範圍，僅限於原審判決判處被告加重詐欺取
    財部分（即原判決犯罪事實欄一㈣所示部分），合先陳明。
    　
二、按被告以外之人於審判外之言詞或書面陳述，除法律有規定
    者外，不得作為證據；又被告以外之人於審判外之陳述，雖
    不符合同法第159條之1至第159條之4之規定，但經當事人於
    審判程序同意作為證據，法院審酌該言詞陳述或書面陳述作
    成時之情況，認為適當者，亦得為證據。當事人、代理人或
    辯護人於法院調查證據時，知有第159條第1項不得為證據之
    情形，而未於言詞辯論終結前聲明異議者，視為有前項之同
    意，刑事訴訟法第159條第1項及第159條之5分別定有明文。
    查本案言詞辯論終結前，檢察官及被告均未就本判決所引用
    之各該被告以外之人於審判外之陳述及所調查之證據主張有
    刑事訴訟法第159條第1項不得為證據之情形，而均同意作為
    證據（見本院卷第105至108頁），本院審酌該證據作成時並
    無違法及證明力明顯過低之瑕疵等情況，認為適當，應有證
    據能力。至於所引其餘非屬供述證據部分，既不適用傳聞法
    則，亦非公務員違背法定程序所取得，依刑事訴訟法第158
    條之4反面解釋，同具證據能力。　　
貳、實體方面：
一、認定犯罪事實所憑之證據及認定之理由：
(一)上開事實，業據被告於偵查、原審及本院審理時均坦承不諱
    （見宜蘭地檢署110年度偵字第1857號卷【下稱1857卷】第1
    0至14頁、110年度偵字第1858號卷【下稱1858卷】第76至80
    頁、原審卷第59至64、216至217、228至234頁、本院卷104
    至105、109、110頁），核與證人即告訴人張琳於於警詢證
    述相符（見宜蘭縣政府警察局三星分局警星偵字第10900150
    61號卷【下稱15061卷】第1至3頁），並有被告與告訴人張
    琳於之對話紀錄截圖（見15061卷第17至42頁）、被告使用
    之臉書頁面截圖（見15061卷第16至17頁）、告訴人張琳於
    提供之匯款紀錄截圖（見15061卷第10頁）、告訴人張琳於
    之板信商業銀行帳戶存摺封面及內頁影本（見15061卷第8至
    9頁）、第一商業銀行鳳山分行110年1月15日一鳳山字第4號
    函檢附帳戶基本資料及交易明細（見15061卷第12至15頁）
    、中華電信資料查詢暨通聯記錄（見1858卷第26至73頁）、
    臉書網站「名牌二手分享可買可賣可交換可撿便宜」社團網
    頁截圖資料（見原審卷第209至210頁）等資料在卷可稽，足
    認被告上開任意性自白確與事實相符，堪以採信。　
(二)按刑法第339條之4第1項第3款規定「以廣播電視、電子通訊
    、網際網路或其他媒體等傳播工具，對公眾散布而犯之。」
    之加重事由，其立法理由已敘明：「考量現今以電信、網路
    等傳播方式，同時或長期對社會不特定多數之公眾發送訊息
    施以詐術，往往造成廣大民眾受騙，此一不特定、多數性詐
    欺行為類型，其侵害社會程度及影響層面均較普通詐欺行為
    嚴重，有加重處罰之必要，爰定為第3款之加重處罰事由。
    」是行為人若係基於詐欺不特定民眾之犯意，利用網際網路
    等傳播工具，刊登虛偽不實之廣告，以招徠民眾，遂行詐騙
    ，縱行為人尚須對受廣告引誘而來之被害人，續行施用詐術
    ，始能使之交付財物，仍係直接以網際網路等傳播工具向公
    眾散布詐欺訊息，無礙成立加重詐欺罪（最高法院107年度
    台上字第907號判決意旨參照）。查被告已於原審審理中供
    稱其於「名牌二手分享可買可賣可交換可撿便宜」社團網頁
    張貼販售GUCCI二手名牌包之文章，且認於該社團張貼文章
    可使多數人知悉（見原審卷第216頁），復參以原審於110年
    11月23日截取上開社團網頁內容，可知該社團斯時成員高達
    16.9萬人（見原審卷第209至210頁），縱社團成員不時有所
    增減，仍無損於在案發當時可觀看被告所張貼文章之成員人
    數非少，已屬處於特定多數人可共同見聞之狀態，足認被告
    係透過網際網路以其申設帳號在臉書上開社團網頁中，對公
    眾散布販售GUCCI二手名牌包之不實訊息，使上網瀏覽網頁
    之不特定人均得以知悉，致告訴人張琳於閱得該訊息並進一
    步與被告聯絡，因而受騙匯款等節，業據論述如前，揆諸上
    開說明，自該當刑法第339條之4第1項第3款之加重要件。
(三)綜上所述，本案事證明確，被告上開犯行堪以認定，應予依
    法 論科。
二、論罪之說明；
(一)核被告所為，係犯刑法第339條之4第1項第3款之以網際網路
    對公眾散布而犯詐欺取財罪。
(二)按犯罪之情狀顯可憫恕，認科以最低度刑仍嫌過重者，得酌
    量減輕其刑，刑法第59條定有明文。考其立法意旨，科刑時
    原即應依同法第57條規定審酌一切情狀，尤應注意該條各款
    所列事項，以為量刑標準，刑法第59條所謂「犯罪之情狀顯
    可憫恕」，自係指裁判者審酌第57條各款所列事項以及其他
    一切與犯罪有關之情狀之結果，認其犯罪足堪憫恕者而言，
    即必於審酌一切之犯罪情狀，在客觀上顯然足以引起一般同
    情，認為縱予宣告法定最低刑度猶嫌過重者，始有其適用（
    最高法院45年台上字第1165號及51年台上字第899號判例可
    資參照）。查被告就本案犯行均坦承不諱，且與告訴人張琳
    於業已達成和解，有和解筆錄1份在卷可憑（見原審訴卷第1
    13頁），足見被告對於本案犯行已有悔意，並積極與到庭之
    告訴人張琳於達成和解，以彌補犯行所造成之損害，是被告
    所為本案犯罪情節及惡性，與詐取鉅額財物卻未彌補被害人
    任何損失，並嚴重危害社會秩序及他人財產權益之情形顯屬
    有別。綜上，本院因認依被告犯罪情狀若處以刑法第339條
    之4第1項第2款所規定之法定最低本刑即有期徒刑1年，顯屬
    過苛，而有情輕法重，在客觀上足以引起一般之同情堪資憫
    恕之處，故就被告所犯重詐欺取財犯行（即原判決犯罪事實
    欄一㈣所示部分），依刑法第59條規定酌減其刑。
三、撤銷改判理由及科刑審酌事項：
(一)原審以被告犯罪事證明確，予以論罪科刑，固非無見。惟查
    ：審酌被告案發後均坦承犯行，並與告訴人張琳於達成和解
    ，且被告所為本案犯罪情節及惡性，與詐取鉅額財物卻未彌
    補告訴人任何損失，並嚴重危害社會秩序及他人財產權益之
    情形顯屬有別，是就被告本案犯行，認有刑法第59條減輕其
    刑規定之適用（業已詳述如前）。是被告請求從輕量刑，提
    起上訴，此部分尚屬有理由；至被告請求給予緩刑部分，本
    院論駁於後，此部分主張為無理由。惟原判決既有上開未及
    審酌之情節，自屬無可維持，應由本院予以撤銷改判。
(二)爰以行為人之責任為基礎，審酌被告正值壯年，不思以正途
    賺取錢財，竟貪圖不法利益，在網頁刊登拍賣訊息方式向告
    訴人佯稱販售二手名牌包，而詐得6,000元，使告訴人張琳
    於之財產及社會秩序產生侵害，所為實有不該；惟兼衡被告
    始終坦承犯行，已與告訴人張琳於達成和解，並已償還部分
    告訴人張琳於款項，暨其為大學肄業之智識程度、現從事架
    設纜線之工作、未婚、與父母親及姊姊同住之經濟家庭狀況
    等一切情狀，量處如主文所示之刑。
(三)本案不予宣告緩刑之說明：　
    按受2年以下有期徒刑、拘役或罰金之宣告，而有下列情形
    之一，認以暫不執行為適當者，得宣告2年以上5年以下之緩
    刑，其期間自裁判確定之日起算：一、未曾因故意犯罪受有
    期徒刑以上刑之宣告者。二、前因故意犯罪受有期徒刑以上
    刑之宣告，執行完畢或赦免後，5年以內未曾因故意犯罪受
    有期徒刑以上刑之宣告者，刑法第74條第1項定有明文。又
    關於緩刑之宣告，除應具備一定條件外，並須有可認為以暫
    不執行刑罰為適當之情形，始得為之。法院行使此項裁量職
    權時，應受比例原則、平等原則等一般法律原則之支配（最
    高法院99年度台上字第7994號判決意旨參照）。是宣告緩刑
    者，須以受2年以下有期徒刑、拘役或罰金之宣告為其前提
    ，且以有可認為以暫不執行刑罰為適當之情形為限。查被告
    僅為貪圖小利而為本案詐欺犯行，所為影響社會正常交易安
    全及秩序，法治觀念顯有不足；且被告目前尚有詐欺案件，
    經法院判決判處逾6個月有期徒刑之宣告，目前尚未確定等
    情，有本法院被告前案紀錄表在卷可憑，因認對被告本案所
    宣告之刑，仍有藉由刑之處罰而達警惕被告不法之目的，而
    無以暫不執行為適當之情形，爰不予宣告緩刑。是被告主張
    已坦承犯行，且與告訴人張琳於達成和解，請求給予緩刑機
    會，實無可採。
(四)不予宣告沒收之說明：
　　被告對告訴人張琳於為本案詐欺而獲取之犯罪所得為6,000
    元，尚未扣案，本應依刑法第38條之1第1項前段、第3項規
    定諭知沒收。惟被告業與告訴人張琳於達成和解，並已賠償
    6,000元予告訴人張琳於（已如前述），可認被告已賠償告
    訴人張琳於以填補損害，則若再依刑法第38條之1第1項前段
    、第3項之規定諭知沒收，將使被告除已賠償告訴人張琳於
    之損害外，又須將其犯罪所得財物提出供沒收執行，或依法
    追徵其價額，不啻使被告面臨雙重追償之不利益而有過苛之
    虞，爰依刑法第38條之2第2項規定，不予宣告沒收或追徵，
    附此敘明。
據上論斷，應依刑事訴訟法第369條第1項前段、第364條、第299
條第1項前段，判決如主文。
本案經檢察官曾尚琳提起公訴，檢察官張瑞娟到庭執行職務。
中　　華　　民　　國　　111 　年　　9 　　月　　6　　日
                  刑事第十七庭  審判長法　官  鄭水銓
                                      法　官  沈君玲
                                      法　官  姜麗君
以上正本證明與原本無異。
如不服本判決，應於收受送達後20日內向本院提出上訴書狀，其
未敘述上訴之理由者並得於提起上訴後20日內向本院補提理由書
（均須按他造當事人之人數附繕本）「切勿逕送上級法院」。
                                      書記官  許俊鴻
中　　華　　民　　國　　111 　年　　9 　　月　　6 　　日
附錄本案論罪科刑法條全文　　　　
中華民國刑法第339條之4
犯第339條詐欺罪而有下列情形之一者，處1年以上7年以下有期
徒刑，得併科1百萬元以下罰金：
一、冒用政府機關或公務員名義犯之。
二、三人以上共同犯之。
三、以廣播電視、電子通訊、網際網路或其他媒體等傳播工具，
    對公眾散布而犯之。
前項之未遂犯罰之。